臺灣士林地方法院刑事判決　　　　　　　　　　　　　　九十三年度易字第六六號
　　公　訴　人　臺灣士林地方法院檢察署檢察官
　　被　　　告　甲○○
右列被告因侵占案件，經檢察官提起公訴（九十二年度偵緝字第一０五二號），本院
判決如左：
    主  文
甲○○無罪。
    理  由
一、公訴意旨略以：被告甲○○（下稱被告）於民國九十一年八月二十九日，前往告
    訴人順奇交通興業有限公司（下稱順奇公司）五股店在臺北縣五股鄉○○路○段
    八十三號營業地址，向順奇公司租用車號九Ｍ—二六三號營小客車一輛，並簽立
    汽車租賃合約書一紙，約定租金每日新臺幣（下同）九百元。惟被告繳付租金至
    九十二年一月三十一日，竟意圖為自己不法之所有，將該車侵占入己。嗣經順奇
    公司多方聯繫，均無音訊，被告亦未再繳付分文租金，迄九十二年六月十一日止
    ，所欠租金已達十三萬五千元，因認被告涉有刑法第三百三十五條第一項之侵占
    罪嫌。
二、按犯罪事實應依證據認定之，無證據不得推定其犯罪事實，刑事訴訟法第一百五
    十四條第二項定有明文。又事實之認定，應憑證據，如未能發現相當證據，或證
    據不足以證明，自不能以推測或擬制之方法為裁判基礎：又認定不利於被告之事
    實，須依積極證據，苟積極證據不足為不利於被告之認定時，即應為有利於被告
    之認定，更不必有何有利之證據（最高法院四十年台上字第八六號、三十年上字
    第八一六號判例參照）。復按刑法上之侵占罪，須持有人變易其原來之持有意思
    而為不法所有之意思，始能成立，如僅將持有物延不交還或有其他原因致一時未
    能交還，既缺乏主觀要件，即難遽以該罪相繩（最高法院六十八年度台上字第三
    一四六號著有判例可資參照）。訊據被告固坦承於九十一年八月二十九日向順奇
    公司租用營小客車一輛，並積欠租金等情不諱，惟堅決否認右開犯行，辯稱：伊
    租用系爭營業小客車賺錢維生，原住臺北縣八里鄉，於九十二年初，因家人生病
    住院，伊有告訴王俶鈞要回臺中，因財務出狀況，始未按時付租金，之前伊有繳
    付七、八個月之之租金，回臺中後，伊有從臺中匯款給順奇公司，順奇公司亦未
    告知未付租金要終止租約事情，伊並無侵占之犯意，若真要侵占應是轎車而非營
    業小客車等語。
三、公訴人認涉有侵占之犯行，係以告訴代理人王俶鈞即順奇公司五股店之負責人之
    指訴，及租賃合約書、郵局存證信函各一紙為其主要論據。惟查：(一)被告向順奇
    公司自九十一年八月二十九日起租用系爭營業小客車後，按時繳付租金至九十二
    年一月三十一日止等情，業據順奇公司所是認，有順奇公司提出之刑事告訴狀在
    卷可稽，被告如有意侵占告訴人系爭營業小客車，衡諸常情，自當於取得該車後
    ，即將之侵占入己，何需繼續繳付租金長達六個月之久再加以侵占，是尚難因被
    告未繼續繳付租金，即推定被告有侵占系爭營業小客車之犯罪行為。(二)被告回臺
    中之前有先告訴王俶鈞及回臺中之後有匯款給告訴人等情，業據證人王俶鈞於審
    理時證稱：「（我要去臺中時，我是不是有跟你講我要去臺中？）他家住在大甲
    ，他說要回去看他媽媽，過兩天就回來」、「（我去臺中之後是不是有匯款給你
    ？）有，但是不足，每月要繳兩萬七千元，但是被告只有匯三千、五千元，最高
    只匯七千元」等語明確，並有被告於審理時當庭提出之順奇公司職員莊秀羚收款
    蓋章之收據六紙附卷可參，況系爭營業小客車係在臺中市為告訴人尋獲，亦據證
    人王俶鈞證述屬實，足見被告確因照顧家人需要而將系爭營業小客車駛至臺中營
    業謀生，並於事前通知順奇公司及事後匯款予順奇公司無疑，被告主觀上顯無將
    系爭營業小客車變更持有為所有之不法意圖。(三)依據被告與告訴人訂立之計程小
    客車租賃合約書第四條規定：「乙方（被告）須按雙方約定每隔三日至公司繳交
    租金，若拖欠租金經甲方（順奇公司）催討仍不繳交車租，則亦同違約，甲方有
    權逕行將車輛取回，乙方及連帶保證人不得異議」，告訴人雖有寄發存證信函予
    被告終止租賃合約，請求被告返還系爭營業小客車，但並未送達被告，有順奇公
    司於告訴時提出載有「查無此人」之存證信函信封附卷可據，順奇公司既未合法
    通知被告終止合約，則順奇公司即無權逕行將車取回，被告自無交還系爭營業小
    客車之義務，被告合法持有系爭營業小客車之行為，核與刑法侵占罪之構成要件
    顯有不合。綜上所述，公訴人所舉證據不足以證明被告有侵占順奇公司系爭營業
    小客車之主觀犯意或客觀行為。此外，復查無其他積極證據，足認被告確有公訴
    人所指之犯行，因不能證明被告犯罪，依法應諭知無罪之判決。
四、檢察官移送併辦之臺灣士林地方法院檢察署九十三年度偵字第二八Ｏ號被告侵占
    部分及臺灣臺北地方法院檢察署九十二年度偵緝字第一四五五號被告侵占部分，
    因起訴部分判決無罪，上開併辦部分即無從審究，應各退還檢察官另依法處理。
據上論結，應依刑事訴訟法第三百零一條第一項，判決如主文。
本案經檢察官呂永魁到庭執行職務。
中　　　華　　　民　　　國　　九十三　　年　　　十一　　　月　　十七  　日
                                      臺灣士林地方法院刑事第四庭
                                          審判長法  官  林  秀  鳳
                                                法  官  許  碧  惠
                                                法  官  周  明  鴻
右正本證明與原本無異。
如不服本判決，應於判決送達後十日內，向本院提出上訴狀。
　　　　　　　　　　　　　　　　　　　　　      書記官  楊  哲  偉
中　　　華　　　民　　　國　　九十三　　年　　　十一　　　月　　二十三　日
